【裁判字號】    99,訴,454
【裁判日期】    990625
【裁判案由】    違反毒品危害防制條例
【裁判全文】
臺灣屏東地方法院刑事判決               99年度訴字第454號
公  訴  人  臺灣屏東地方法院檢察署檢察官
被      告  甲○○
上列被告因違反毒品危害防制條例案件，經檢察官提起公訴（99
年度毒偵字第620 號），被告於準備程序期日就被訴事實為有罪
之陳述，本院合議庭裁定由受命法官獨任進行簡式審判程序，判
決如下：
    主  文
甲○○施用第一級毒品，累犯，處有期徒刑壹年貳月。
    事  實
一、甲○○前於因犯施用毒品案件，經本院以93年度毒聲字第56
    5 裁定送勒戒處所觀察、勒戒後，因認無繼續施用毒品傾向
    ，而於民國93年10月5 日釋放出所執行完畢，並經臺灣屏東
    地方法院檢察署檢察官以93年度毒偵字第1682號為不起訴處
    分確定。又於上開觀察、勒戒執行完畢釋放後5 年內，因犯
    施用毒品案件，經本院以96年度訴字第473 號判決判處有期
    徒刑1 年確定，後經減刑減為有期徒刑6 月確定，嗣於96年
    12 月7日縮刑期滿執行完畢。
二、詎甲○○猶不知悔改，復基於施用第一級、第二級毒品之犯
    意，於99年1 月26日下午4 時許，在其屏東縣萬丹鄉○○村
    ○○路31巷30號住處，以將海洛因及甲基安非他命同時置入
    玻璃球內承接燒烤之方式，施用第一級毒品海洛因及第二級
    毒品甲基安非他命1 次。嗣於99年1 月27日晚間10時20分許
    ，在屏東縣屏東市○○路加油站前，因行跡可疑，為警查獲
    ，並在有偵查犯罪職權之警員尚未發覺其上開施用第一級、
    第二級毒品犯行前，即主動坦承而自首，嗣亦同意警方採尿
    送驗，因其尿液檢出嗎啡及甲基安非他命陽性反應，始悉上
    情。
三、案經屏東縣政府警察局報請臺灣屏東地方法院檢察署檢察官
    偵查起訴。
    理  由
一、按本件被告甲○○所犯為死刑、無期徒刑、最輕本刑3 年以
    上有期徒刑以外之罪，亦非屬高等法院管轄之第一審案件，
    其於準備程序進行中，先就被訴事實為有罪之陳述，經告知
    簡式審判程序之旨，並聽取檢察官、被告之意見後，本院合
    議庭依刑事訴訟法第273 條之1 第1 項裁定進行簡式審判程
    序，是本案之證據調查，依同法第273 條之2 規定，不受同
    法第159 條第1 項、第161 條之2 、第161 條之3 、第163
    條之1 ，及第164 條至第170 條所規定證據能力認定及調查
    方式之限制，合先敘明。
二、事實認定部分：
  (一)上揭事實，業據被告甲○○於本院審理時坦承不諱。而被告
    本次於警局所採之尿液經送臺灣檢驗科技股份有限公司以「
    酵素免疫分析法」初篩及「氣相層析/ 質譜儀法」複驗結果
    ，確呈嗎啡及甲基安非他命陽性反應，有該公司99年2 月23
    日所出具之濫用藥物尿液檢驗報告1 紙（見警卷第13頁）、
    勘察採證同意書1 紙（見警卷第9 頁）、屏東縣政府警察局
    刑警大隊毒品案件涉嫌人尿液採證編號姓名對照表1 紙（見
    警卷第10頁）存卷可佐。此外，復有職務報告1 紙（見本院
    卷第11頁）存卷可考。是被告上開任意性自白核與客觀事實
    相符，而可採信。
  (二)按毒品危害防制條例於92年7 月9 日修正公布，自93年1 月
    9 日施行，其中第20條、第23條將施用毒品之刑事處遇程序
    ，區分為「初犯」及「5 年內再犯」、「5 年後再犯」。依
    其立法理由之說明：「初犯」，經觀察、勒戒或強制戒治後
    ，應為不起訴處分或不付審理之裁定；經觀察、勒戒或強制
    戒治執行完畢釋放後，「5 年內再犯」者，因其再犯率甚高
    ，原實施之觀察、勒戒及強制戒治既已無法收其實效，爰依
    法追訴或裁定交付審理。至於經觀察、勒戒或強制戒治執行
    完畢釋放後，「5 年後再犯」者，前所實施之觀察、勒戒或
    強制戒治已足以遮斷其施用毒品之毒癮，為期自新及協助其
    斷除毒癮，仍適用「初犯」規定，先經觀察、勒戒或強制戒
    治之程序。從而依修正後之規定，僅限於「初犯」及「5 年
    後再犯」二種情形，始應先經觀察、勒戒或強制戒治程序。
    倘被告於5 年內已再犯，經依法追訴處罰，縱其第3 次（或
    第3 次以上）再度施用毒品之時間，在初犯經觀察、勒戒或
    強制戒治執行完畢釋放5 年以後，已不合於「5 年後再犯」
    之規定，且因已於「5 年內再犯」，顯見其再犯率甚高，原
    實施觀察、勒戒或強制戒治，已無法收其實效，即應依該條
    例第10條處罰，最高法院95年度第7 次刑事庭會議決議意旨
    可資參照。查被告如事實欄第一部分所載，前因犯施用毒品
    案件，經本院以93年度毒聲字第565 裁定送勒戒處所觀察、
    勒戒後，因認無繼續施用毒品傾向，於93年10月5 日釋放出
    所執行完畢，又於上開觀察、勒戒執行完畢釋放後5 年內，
    因犯施用毒品案件，經本院以96年度訴字第473 號判決判處
    有期徒刑1 年確定，後經減刑減為有期徒刑6 月確定，嗣於
    96 年12 月7 日縮刑期滿執行完畢等情，有臺灣高等法院被
    告前案紀錄表1 份存卷可憑。則被告初犯施用毒品案件經觀
    察、勒戒執行完畢釋放後，既於5 年內有施用毒品犯罪之前
    科紀錄，揆諸上開決議意旨，其本件施用第一級、第二級毒
    品犯行仍得依法追訴、處罰。
  (三)綜上所述，本件事證明確，被告犯行洵堪認定，自應依法論
    科。
三、查海洛因及甲基安非他命分係屬毒品危害防制條例第2 條第
    2 項第1 款及第2 款所規定之第一級及第二級毒品。故核被
    告所為，係犯毒品危害防制條例第10條第1 項、第2 項之施
    用第一級、第二級毒品罪，其施用前持有第一級毒品海洛因
    與第二級毒品甲基安非他命之低度行為，已為其進而施用之
    高度行為所吸收，均不另論罪，又被告係同時將海洛因、甲
    基安非他命置入玻璃球內承接燒烤之方式，施用第一級毒品
    海洛因及第二級毒品甲基安非他命，故係以一行為同時觸犯
    毒品危害防制條例第10條第1 項、第2 項之施用第一級、第
    二級毒品罪，為想像競合犯，應從較重之施用第一級毒品罪
    處斷。又被告有如事實欄第一部分所示之論罪科刑執行情形
    ，其受有期徒刑執行完畢後，5 年以內故意再犯本件有期徒
    刑以上之施用第一級毒品罪，為累犯，應依刑法第47條第1
    項規定加重其刑。另被告係於遭警盤查時，即坦承施用第一
    級、第二級毒品，復同意採尿送驗，合於自首要件乙節，有
    上開職務報告附卷可憑，堪認合於自首要件，考量其勇於面
    對司法，爰依刑法第62條前段規定減輕刑度，並依法先加重
    後減輕之。爰審酌被告正值青壯，身體健全，不知潔身自愛
    而吸食毒品，實不足取，又曾因犯施用毒品案件，經觀察、
    勒戒及刑之執行後，仍再犯本件之罪，足見其毫無悔意，戒
    癮之意志力甚為薄弱，惟念及其施用毒品之犯行，在本質上
    乃屬戕害自身身心健康之行為，且能坦承犯行，犯罪後之態
    度良好，另兼衡其智識程度、生活狀況等一切情狀，就其所
    犯量處如主文所示之刑，以資懲儆。公訴人之求刑，核屬過
    重，附此敘明。末以，公訴意旨雖就被告所犯之施用第一級
    毒品罪及第二級毒品罪間，認係犯意各別、行為互殊，而應
    予分論併罰，惟被告既於本院審理時堅稱其係一次同時施用
    第一級毒品海洛因及第二級毒品甲基安非他命，復依卷內現
    存證據，尚難證明被告確係分次施用第一級及第二級毒品，
    公訴意旨，容有誤會，併予敘明。
據上論斷，應依刑事訴訟法第273 條之1 第1 項、第299 條第1
項前段，毒品危害防制條例第10條第1 項、第2 項，刑法第11條
前段、第55條、第47條第1項、第62條前段，判決如主文。
本案經檢察官任亭到庭執行職務
中    華    民    國    99    年     6    月    25    日
                  刑事第五庭    法  官  程士傑
以上正本證明與原本無異。
如不服本判決應於收受判決後10日內向本院提出上訴書狀，並應
敘述具體理由；其未敘述上訴理由者，應於上訴期間屆滿後20日
內向本院補提理由書（均須按他造當事人之人數附繕本）「切勿
逕送上級法院」。
中    華    民    國    99    年     6    月    25    日
                                書記官  黃美玲
附錄論罪科刑法條：
毒品危害防制條例第10條第1 項、第2 項
施用第一級毒品者，處 6 月以上 5 年以下有期徒刑。
施用第二級毒品者，處 3 年以下有期徒刑。

司法院資訊處製作；財團法人民間司法改革基金會備份。
